【裁判字號】    97,易緝,81
【裁判日期】    971031
【裁判案由】    詐欺
【裁判全文】
臺灣士林地方法院刑事判決              97年度易緝字第81號
公  訴  人  臺灣士林地方法院檢察署檢察官
被      告  甲○○○
上列被告因詐欺案件，經檢察官提起公訴（83年度偵字第10976
、10977 號），本院判決如下：
    主  文
本件免訴。
    理  由
一、公訴意旨略以：被告甲○○○與王國信、陳玉芬（均經本院
    以84年度易字第1311號判決無罪確定）基於意圖為自己不法
    之所有概括犯意之聯絡，自民國81年間起至83年7 、8 月間
    止，佯以其投資錄影帶，製作模型利潤甚佳或股東退股為由
    ，先後向住於其台北縣淡水鎮廠房附近鄰居，邀與投資或借
    款週轉或標取會款，並以王國信名義簽發屆期不能兌現之支
    票，由被告甲○○○、陳玉芬、王國信等人出面持交乙○○
    等鄰友，使其誤信將來得以清償，陸續交付款項合計達新臺
    幣9 百餘萬元。嗣支票屆期提示均未獲未現，迭經催討無下
    文，彼等且避不見面，逃匿無蹤，乙○○等人始知受騙，因
    認被告與王國信、陳玉芬涉共犯刑法第339 條第1 項之詐欺
    取財罪嫌。
二、按時效完成者，應諭知免訴之判決，並得不經言詞辯論為之
    ，刑事訴訟法第302 條第2 款、第307 條分別定有明文。又
    按行為後法律有變更者，適用行為時之法律，但行為後之法
    律有利於行為人者，適用最有利於行為人之法律，95年7 月
    1 日修正施行之刑法第2 條第1 項定有明文。本條規定係關
    於新舊法比較適用之準據法，其本身無關行為可罰性要件之
    變更，故於95年7 月1 日刑法部分條文修正施行後，如有涉
    及比較新舊法之問題，即應逕依修正後刑法第2 條第1 項規
    定，為「從舊從輕」之比較（參見最高法院95年度第8 次刑
    事庭會議決議意旨）。查被告行為後，刑法第80條關於追訴
    權消滅時效之規定，修正前刑法第80條原規定：「追訴權，
    因下列期間內不行使而消滅：(一)死刑、無期徒刑或10年以上
    有期徒刑者，20年。(二)3 年以上10年未滿有期徒刑者，10年
    。(三)1 年以上3 年未滿有期徒刑者，5 年。(四)1 年未滿有期
    徒刑者，3 年。(五)拘役或罰金者，1 年。前項期間自犯罪成
    立之日起算。但犯罪行為有連續或繼續之狀態者，自行為終
    了之日起算」，而修正後刑法第80條則規定：「追訴權，因
    下列期間內未起訴而消滅：(一)犯最重本刑為死刑、無期徒刑
    或10年以上有期徒刑之罪者，30年。(二)犯最重本刑為3 年以
    上10年未滿有期徒刑之罪者，20年。(三)犯最重本刑為1 年以
    上3 年未滿有期徒刑之罪者，10年。(四)犯最重本刑為1 年未
    滿有期徒刑、拘役或罰金之罪者，5 年。前項期間自犯罪成
    立之日起算。但犯罪行為有繼續之狀態者，自行為終了之日
    起算」。本件被告涉犯之刑法339 條第1 項詐欺取財罪，其
    法定刑為5 年以下有期徒刑、拘役或科或併科銀元1,000 元
    以下罰金，是依修正前刑法第80條之規定，追訴權時效期間
    為10年，修正後之刑法第80條則將追訴權時效期間提高為20
    年，經比較新舊法之結果，自以被告行為時之修正前刑法第
    80條規定對被告較為有利，是依刑法第2 條第1 項前段之規
    定，本件應適用被告行為時之修正前刑法第80條規定，則關
    於追訴權時效之停止進行，及其期間、計算，應一體適用修
    正前刑法第83條之規定，合先敘明。
三、經查，本件公訴人認被告於81年間起至83年7 、8 月間止，
    涉犯刑法第339 條第1 項之詐欺取財罪嫌，而於83年11月30
    日開始偵查後，於84年4 月15日提起公訴，同年5 月8 日繫
    屬本院，惟被告於本院審理時逃匿，經本院於84年6 月16日
    發布通緝等情，有臺灣士林地方法院檢察署收文戳章、起訴
    書、本院收文戳章及本院通緝書等件在卷可稽，故本件追訴
    權時效，因被告逃匿致審判之程序，不能繼續，而停止其進
    行。又被告所犯之上開罪名，依修正前刑法第80條第1 項第
    2 款、第83條之規定，其追訴權時效期間共12年6 月，而自
    檢察官於83年11月30日開始實施偵查日起至本院84年6 月16
    日發布通緝日止，此段期間檢察官及本院乃依法行使追訴及
    審判之程序，依司法院大法官會議釋字第138 號解釋，此時
    追訴權既無不行使之情形，自不生時效進行之問題。是本件
    追訴權時效自83年8 月15日被告犯罪行為終了日起算（按起
    訴書認被告犯罪時間係自81年間起至83年7 、8 月間止，而
    未載明日期，則以當月15日為準），加計前揭12年6 月追訴
    權時效期間，及公訴人自83年11月30日開始偵查迄至84年6
    月16日本院發布通緝期間之6 月又16日，再扣除84年4 月15
    日公訴人提起公訴至同年5 月8 日案件繫屬於本院之23日，
    故本件被告所涉犯前揭詐欺取財罪之追訴權時效至遲應於96
    年8 月8 日即告完成。職是，本件被告犯罪之追訴權時效既
    已完成，揆諸前開說明，爰不經言詞辯論，逕為免訴判決之
    諭知。
據上論斷，依刑事訴訟法第302 條第2 款、第307 條，判決如主
文。
中    華    民    國    97    年    10    月    31    日
                    刑事第七庭審判長法  官  劉秉鑫
                                    法  官  黎惠萍
                                    法  官  王美玲
以上正本證明與原本無異。
如不服本判決，應於收受送達後10日內向本院提出上訴書狀，其
未敘述上訴理由者，應於上訴期間屆滿後20日內向本院補提理由
書狀（均須按他造當事人之人數附繕本）。
                                    書記官  林靜枝
中    華    民    國    97    年    10    月    31    日


司法院資訊處製作；財團法人民間司法改革基金會備份。
